【裁判字號】    96,訴,3267
【裁判日期】    970314
【裁判案由】    公共危險
【裁判全文】
臺灣板橋地方法院刑事判決              96年度訴字第3267號
公  訴  人  臺灣板橋地方法院檢察署檢察官
被      告  甲○○
                    （現於臺灣臺北戒治所戒治中）
指定辯護人  本院公設辯護人乙○○
上列被告因公共危險案件，經檢察官提起公訴（96年度偵字第18
445號），本院判決如下：
    主  文
甲○○放火燒燬現供人使用之住宅未遂，處有期徒刑參年捌月。
    事  實
一、甲○○於民國９６年６月２４日下午７時２０分許，在臺北
    縣新莊市○○街３９５巷２９弄１１號３樓其居住已遭斷電
    之房間內，因心情低落，意欲尋短自焚，竟基於放火燒燬現
    供人使用之住宅之犯意，推倒房間內正在燃燒之蠟燭，因而
    引燃同一房間內地板上之窗簾而起火燃燒，進而延燒至同一
    房間內之沙發椅、彈簧床，致房間內外牆壁、樓板、客廳天
    花板與四周牆壁、廚房牆壁與物品等有煙燻積碳痕跡，而未
    達破壞該住宅及所在整體建築物之主要效用之程度。嗣經民
    眾發現發生火災報請消防人員即時到場灌救，火勢方告撲滅
    。
二、案經臺北縣政府警察局新莊分局報告臺灣板橋地方法院檢察
    署檢察官偵查起訴。
    理  由
一、本案檢察官、被告及本院指定之辯護人於本院準備程序中，
    除對於被告於警詢、偵查中之自白部分有所爭執外，其餘就
    本案如下之證據資料之證據能力均為不爭執之陳述，經本院
    審酌結果，認為下列所採之證據，並無違法取證或證據力有
    明顯偏低情形，以資為證據，並無不當，是徵諸刑事訴訟法
    第159 條之5 規定本旨，均應認為有證據能力；至被告於警
    詢、偵查中之自白，經本院調查結果，並無任何出於強暴、
    脅迫、利誘、詐欺、疲勞訊問、違法羈押或其他不正之方法
    所取得，且核與事實相符（如後述），自得為證據，合先敘
    明。
二、訊據被告甲○○對於上開時地引燃窗簾而起火燃燒，進而延
    燒至同一房間內之沙發椅、彈簧床等事實，坦承不諱，惟矢
    口否認涉有上開犯行，辯稱：當天剛好停電，才點燃蠟燭，
    伊在睡覺，不小心推倒蠟燭，等伊醒來就在醫院。伊在警詢
    及偵查中之自白是亂講的，因為房子是伊姐姐的，伊要負刑
    責，所以才承認是自己推倒蠟燭要自殺云云。經查：
（一）上揭事實，迭據被告於警詢、偵查中坦承不諱。其於警詢
      中供稱：我當時在房間內用蠟燭吸食安非他命，吸食後我
      精神陷入恍惚且心情不好，所以我就故意將蠟燭推倒，以
      致發生火災等語（見96年度偵字第18445 號卷第4 頁）。
      於偵查中供稱：「因為我覺得活在人世間很痛苦，我父母
      已死十多年，我什麼都沒有，我有努力過，但沒人給我機
      會，我住的房子是我姐姐名下的，她免費給我住，但我常
      給她添麻煩，我推倒蠟燭是因為我想消失在人間」、「我
      自己推倒蠟燭的。（你當時是否用毒品？）稍微用安非他
      命。用安非他命以前我頭腦很混亂，用安非他命以後，我
      頭腦反而清楚想要引火自焚，因為我受到很多刺激，想起
      了我從前的初戀女友，所以我就推倒蠟燭」、「（你承認
      推倒蠟燭導致火災？）是的，我故意推倒蠟燭，因為我想
      自殺」等語（見同上偵卷第46頁以下）。而依本院勘驗被
      告於警詢及偵訊之錄音內容，經核內容與筆錄記載之要旨
      大致相符，且筆錄製作過程被告對答尚屬順暢，精神狀況
      良好等情，有本院勘驗筆錄2 件在卷可稽。是足認被告於
      警詢、偵查中之自白並無任何非出於自由意志陳述之情形
      ，其於本院審理中辯稱警、偵訊中是亂講的云云，尚無可
      採。
（二）此外，並有臺北縣政府消防局火災原因調查報告書1份 及
      現場照片數幀在卷可資佐證，被告嗣於本院審理中翻異前
      供，所辯尚難遽予採信。本件事證已臻明確，被告犯行洵
      堪認定，應依法論科。
三、核被告所為，係犯刑法第173 條第3 項、第1 項之放火燒燬
    現供人使用之住宅未遂罪。其已著手於犯罪行為之實行而不
    遂，為未遂犯，依刑法第25條第2 項規定減輕其刑。爰審酌
    被告在住宅放火行為，不僅危及自身生命財產安全，亦造成
    他人生命財產危害甚巨，自應予以非難，兼衡其素行、犯罪
    動機、目的，所造成之實際損害情形，以及犯後態度等一切
    情狀，量處如主文所示之刑。又辯護意旨雖以被告於90年間
    曾因精神疾病就診，認被告行為時是否因其精神障礙，致不
    能辨識其行為違法或欠缺依其辨識而為行為之能力，抑或上
    述能力有顯著減低之情事，有予以鑑定之必要一節。查被告
    於警詢、偵查中均已就其故意放火欲自殺等經過供述甚詳，
    而依本院勘驗被告製作筆錄時之精神狀況均甚為良好，被告
    供述前後一致，就放火自殺之動機亦多所闡釋，難認其行為
    時有何精神障礙之情況。且被告於本院審理中復翻異前供，
    辯稱係在睡覺中不知情之狀況下推倒蠟燭，非欲自殺而放火
    云云，其所辯為本院所不採，已如前述，惟若依被告於本院
    審理中所辯是在不知情之情況下引點火勢，更無鑑定其精神
    狀況之必要，附此敘明。
據上論斷，應依刑事訴訟法第299 條第1 項前段，刑法第173 條
第3 項、第1 項、第25條第2項，判決如主文。
本案經檢察官藍海凝到庭執行職務
中    華    民    國    97    年    3     月    14    日
                    刑事第七庭  審判長法  官  胡堅勤
                                      法  官  吳佳穎
                                      法  官  李君豪
以上正本證明與原本無異。
如不服本判決，應於判決送達後10日內敘明上訴理由，向本院提
出上訴狀（應附繕本）。
                                      書記官  林文達
中    華    民    國    97    年    3     月    14    日
附錄本案論罪科刑法條全文：
刑法第173條
放火燒燬現供人使用之住宅或現有人所在之建築物、礦坑、火車
、電車或其他供水、陸、空公眾運輸之舟、車、航空機者，處無
期徒刑或七年以上有期徒刑。
失火燒燬前項之物者，處一年以下有期徒刑、拘役或五百元以下
罰金。
第一項之未遂犯罰之。
預備犯第一項之罪者，處一年以下有期徒刑、拘役或三百元以下
罰金。


司法院資訊處製作；財團法人民間司法改革基金會備份。
